【裁判字號】    95,台上,547
【裁判日期】    950126
【裁判案由】    違反毒品危害防制條例
【裁判全文】
最高法院刑事判決              九十五年度台上字第五四七號
    上  訴  人  甲○○
                        77號.
上列上訴人因違反毒品危害防制條例案件，不服台灣高等法院台
南分院中華民國九十四年十一月九日第二審更審判決（九十四年
度重上更(三)字第二三一號，起訴案號：台灣雲林地方法院檢察署
八十七年度偵字第八一一號、八十七年度偵緝字第八號），提起
上訴，本院判決如下：
    主  文
原判決撤銷，發回台灣高等法院台南分院。
    理  由
本件原判決認定上訴人甲○○基於意圖營利之概括犯意，自民國
八十六年七月上旬某日起至同年月二十五日止，前後六次在其住
所附近巷內，每次以新台幣（下同）五千元至一萬五千元不等之
價格，連續販賣毒品海洛因與蔡惠名及吳福居（其各次販賣對象
、時間、價格數量、地點、交易方式，詳如原判決附表所示）等
情，因而維持第一審關於論處上訴人連續販賣毒品罪刑部分之判
決，駁回上訴人在第二審之上訴，固非無見。
惟查：（一）刑事訴訟法第一百五十六條第二項規定：被告或共
犯之自白，不得作為有罪判決之唯一證據，仍應調查其他必要之
證據，以察其是否與事實相符。其立法意旨乃在防範被告或共犯
自白之虛擬致與真實不符，而對自白在證據上之價值加以限制，
明定須藉補強證據以擔保其真實性，並非絕對可由法院自由判斷
該被告或共犯之自白之證明力；若不為調查，而專憑此項自白據
為被告犯罪事實之認定，即與上開規定有違；又此所謂共犯，包
括任意共犯及必要共犯（含對向犯罪之共犯）。矧修正前肅清煙
毒條例第十一條及毒品危害防制條例第十七條均規定，犯施用、
販賣或持有毒品罪，供出毒品來源，因而破獲者，得減輕其刑；
則施用、販賣或持有毒品之人，如供出毒品之來源因而破獲者，
既得邀減輕其刑之寬典，為擔保其所為不利於對向共犯之陳述之
真實性，尤應有足以令人確信其陳述為真實之補強證據。而所謂
補強證據，則指該自白本身之外，其他足以證明自白之犯罪事實
確具有相當程度真實性之證據而言，雖所補強者，非以事實之全
部為必要，但亦須因補強證據與自白之相互利用，足使犯罪事實
獲得確信者，始足當之。本件上訴人始終否認有販賣毒品海洛因
與蔡惠名、吳福居之犯行；原判決則以蔡惠名在警詢及偵查中供
稱：曾向上訴人購買五次海洛因，分別係於八十六年七月二十一
日購買一萬五千元（其中吳福居出一萬元，蔡惠名出五千元），
同年月二十二日、二十三日、二十四日、二十五日依序各買一萬
五千元、一萬三千元、五千元、五千元，吳福居在警詢及偵查中
供稱：八十六年七月上旬某日，在上訴人住處向其購買海洛因一
包，價格五千元，過十幾天後，伊與蔡惠名合資向上訴人購買海
洛因一包，價格一萬五千元，伊出一萬元，蔡惠名出五千元各等
語，上訴人亦承認：八十六年七月二十一日當晚蔡惠名、吳福居
確曾至伊住處，蔡惠名所稱交易聯絡電話為其住處電話，呼叫器
屬其所有，且蔡惠名、吳福居與上訴人間無任何仇怨，已經上訴
人及蔡惠名、吳福居陳明，蔡重裕亦供稱：吳福居告訴伊，甲○
○與蔡惠名因買賣毒品發生糾紛等情，另警方於八十六年十二月
二十四日監聽00－0000000號電話時查悉上訴人與綽號
「阿南」者為毒品交易，而認定上訴人有本件之犯行。然蔡惠名
、吳福居所陳述彼等向上訴人購買海洛因施用，倘為真實，彼與
上訴人即分別成立施用毒品及販賣毒品罪名，在實體法上具有對
向犯罪之必要共犯關係，且蔡惠名、吳福居就其等施用毒品之犯
罪，依修正前肅清煙毒條例第十一條或毒品危害防制條例第十七
條之規定，得請求減輕其刑，為擔保其等供述之真實性，揆諸上
開說明，自須有足以令人確信其等所供上訴人之犯罪事實為真實
之補強證據，始能採為論斷上訴人犯罪之依據；而蔡惠名所稱交
易聯絡電話、呼叫器，確為上訴人住處電話及呼叫器，上訴人與
蔡惠名、吳福居之間無仇怨等情，以及前述警方監聽電話之結果
，均不足藉以補強及擔保蔡惠名、吳福居前開陳述為真實，另蔡
重裕上開供述，係聽聞自吳福居，並非親身經歷見聞之事，原審
復未調查說明其所謂甲○○與蔡惠名買賣毒品發生糾紛係何所指
，是否指本件起訴書所指之販賣毒品行為，自亦不能作為蔡惠名
、吳福居前開陳述之補強證據。則蔡惠名、吳福居前開陳述，究
竟有何補強證據證明彼等所供與事實相符，原判決未詳予調查說
明，遽憑蔡惠名、吳福居之陳述認定上訴人此部分犯行，尚嫌速
斷，而難昭折服。（二）檢察官就連續犯之一部事實起訴者，依
刑事訴訟法第二百六十七條規定，其效力及於全部。原判決認定
上訴人於本件檢察官偵查通緝期間，曾提供毒品予多人施用，併
與購買海洛因之綽號「阿南」者於電話中為海洛因交易，經警於
監聽00－0000000號電話查悉等情（見原判決理由二之
五），如果無訛，上訴人此部分販賣海洛因之行為，與前述論罪
科刑部分之犯罪行為，是否基於一個概括的犯意而反覆為之？即
攸關此部分販賣海洛因行為是否為檢察官起訴書所指犯罪事實之
一部而為起訴效力所及，原審未予調查說明，同有未當。上訴人
上訴意旨，指摘原判決違背法令，非無理由，應認原判決仍有撤
銷發回更審之原因。
據上論結，應依刑事訴訟法第三百九十七條、第四百零一條，判
決如主文。
中    華    民    國  九十五  年    一    月  二十六  日
                      最高法院刑事第十一庭
                          審判長法官  謝  俊  雄
                                法官  陳  世  雄
                                法官  魏  新  和
                                法官  吳  信  銘
                                法官  徐  文  亮
      本件正本證明與原本無異
                                      書  記  官
中    華    民    國  九十五  年    二    月    六    日
                                                    Ａ


司法院資訊處製作；財團法人民間司法改革基金會備份。
